臺灣桃園地方法院民事裁定　　　　　　　96年度小上字第75號
上　訴　人　甲○○
被　上訴人　林祈松即法辰國際智慧產權事務所
上列當事人間請求給付報酬事件，上訴人對於中華民國96年8 月
1 日本院桃園簡易庭96年度桃小字第438 號第一審判決提起上訴
，本院裁定如下：
    主  文
上訴駁回。
第二審訴訟費用新台幣壹仟伍佰元由上訴人負擔。
    事  實
一、按對於小額程序之第一審裁判，得上訴或抗告於管轄之地方
    法院，其審判以合議行之。對於前項第一審裁判之上訴或抗
    告，非以其違背法令為理由，不得為之，民事訴訟法第436
    條之24定有明文。所謂違背法令，依同法第436 條之32第2
    項準用同法第468 條、第469 條第1 款至第5 款規定，係指
    判決不適用法規或適用不當者，以及(一)判決法院之組織不合
    法者，(二)依法律或裁判應迴避之法官參與裁判者，(三)法院於
    權限之有無辨別不當或違背專屬管轄之規定者，(四)當事人於
    訴訟未經合法代理者，(五)違背言詞辯論公開之規定者而言。
    又依同法第436 條之25之規定，對於小額程序之第一審裁判
    提出上訴，上訴狀內應記載上訴理由，並表明原判決所違背
    之法令及其具體內容、依訴訟資料可認為原判決有違背法令
    之具體事實。上訴狀或理由書如未依此項方法表明者，即難
    認為已對小額訴訟第一審判決之違背法令有具體之指摘；且
    當事人提起上訴，如依民事訴訟法第468 條規定，以小額程
    序之第一審判決有不適用法規或適用法規不當為理由時，其
    上訴狀或理由狀應有具體之指摘，並揭示該法規之條項或其
    內容，若係成文法以外之法則，應揭示該法則之旨趣，倘為
    司法院解釋或最高法院之判例，則應揭示該判解之字號或其
    內容，如以民事訴訟法第469 條第1 款至第5 款所列情形為
    理由時，其上訴狀或理由書，應揭示合於該條款之事實。上
    訴狀或理由書如未依此項方法表明，或其所表明者，顯與上
    開法條規定不相合時，即難認為已對小額程序之第一審判決
    之違背法令有具體之指摘，其上訴自難認為合法（最高法院
    71年度台上字第314 號判例意旨參照）。
二、本件上訴意旨略以：
  (一)台灣與大陸地區對新型專利之申請均採登記制，即僅作形式
    審查，只要申請案件合乎作業流程，便授予專利權，通過申
    請嗣仍可能因內容有瑕疵而被認定專利權無效。則原審判決
    以被上訴人已為上訴人取得專利權，即認被上訴人已依約完
    成受委任之事項，自有違誤。又原審法院既認上訴人就被上
    訴人提供之新型專利說明書有法律上瑕疵部分，未舉證證明
    之，卻未盡闡明義務，要求上訴人補充說明或提出他項證據
    ，其判決顯有違民事訴訟法第199 條規定。況依兩造於民國
    94年8 月16日在委辦合約書簽訂第12條約定，關於說明書上
    包含標點符號等錯誤，均應由被上訴人負責。則原審判決以
    該說明書曾經上訴人校稿確認，即認該說明書上之瑕疵反而
    應由上訴人負責，實不合情理。
  (二)依前開委辦合約書第4 條及第6 條第1 項約定，被上訴人之
    委辦權限為提出申請並全權代理本案選任或解除代理人或收
    受一切文件，且於接受上訴人之資料後，應儘速完成作業，
    則被上訴人必須證明其已送件，且送件之內容符合法規要求
    ，始得向上訴人請款，此亦為一般商業行為之習慣。被上訴
    人以商業機密為由，就大陸地區部分之申請，拒絕提交其申
    請文件及官方收據，自不得謂其已完成代辦責任範圍內之作
    業。被上訴人於94年10月6 日完成大陸地區之申請，惟遲至
    96年1 月23日才通知上訴人已獲核准，而上訴人已於95年6
    月6 日另在大陸地區重新申請，為避免影響上訴人重新申請
    之案件，上訴人乃自行放棄被上訴人所辦理之專利。
  (三)林祈松既不具專利代理人資格，其事務所中既有具專利代理
    人資格者，為何未以該具專利代理人資格者為上訴人提出申
    請，而違約以代收人之身分申請，則原審判決已違反民法第
    171 條及第110 條規定。而上訴人於95年4 月17日已至被上
    訴人事務所向其員工即訴外人陳金福要求撤案，即撤銷委任
    代為申請專利之意思表示，並未逾民法第90條所定之1 年除
    斥期間。綜上，原審判決對新型專利法則顯有誤解，對被上
    訴人之商業行為未予詳查即擅自詮釋，違反論理及經驗法則
    等語，並聲明：原判決廢棄，駁回被上訴人在第一審之訴及
    其假執行之聲請。
三、被上訴人則以：上訴人指摘原審判決就被上訴人是否已依約
    完成工作之事實認定不當，並未具體表明原審判決有何不適
    用法規、適用法規不當或有民事訴訟法第469 條各款之情形
    ，其上訴顯不合法，並聲明：駁回上訴人之上訴。
四、按民事訴訟採辯論主義，舉凡法院判決之範圍及為判決基礎
    之訴訟資料均應以當事人所聲明及所主張者為限，審判長之
    闡明義務或闡明權之行使，亦應限於辯論主義之範疇，不得
    任加逾越，故審判長尚無闡明令當事人提出新訴訟資料之義
    務（最高法院85年度台上字第556 號判決意旨參照）。查上
    訴人主張原審就其舉證不足應行使闡明權部分，即被上訴人
    提供之新型專利說明書有法律上瑕疵部分，既為被上訴人所
    否認，則依辯論主義而論，自屬上訴人應自行主張部分，原
    審審酌上訴人提出之證據資料，認定事實及適用法律，以上
    訴人舉證不足，而為其敗訴之判決，並無違背上開規定，上
    訴人指摘原審違背民事訴訟法第199 條之闡明權行使云云，
    上訴人此部分之主張，自屬不合法。又上訴人於原審並未主
    張本件有無權代理之情事，原審法院自無須且不得予以審酌
    ，且未件契約係由兩造本人親自辦理，並未委由他人代理，
    亦與民法第110 條、第117 條等代理相關規定無涉，是上訴
    人於上訴理由始為主張並指摘原審判決有違反民法第171 條
    及第110 條規定云云，亦無適法。另上訴人所執其餘上訴理
    由無非係就原審對取捨證據、認定事實之職權行使，泛言指
    摘原審判決違背經驗、論理法則，實難認已於上訴狀內依法
    具體表明原審判決如何違背法令，亦未指明原審判決有何不
    適用法規或所違反之法令條項或其內容，以及依訴訟資料有
    何判決違背法令之具體事實，上訴人此部分之上訴，亦為不
    合法。依前說明，本件上訴本不合法，應予駁回。
五、法院為訴訟費用之裁判時，應確定其費用額，民事訴訟法第
    436 條之32第1 項準用第436 條之19第1 項定有明文。經查
    ，本件上訴人應負擔之第二審訴訟費用確定為新臺幣1,500
    元，爰裁定如主文第2 項所示。
六、據上論結，本件上訴為不合法，依民事訴訟法第436 條之32
    第1 項、第2 項、第436 條之19 第1項、第444 條第1 項前
    段、第95條、第78條，裁定如主文。
中　　華　　民　　國　　96　　年　　10　　月　　24　　日
                  民事第三庭  審判長法　官　汪智陽
                                    法  官  林曉芳
                  　　　　　 　　　 法　官　張天民
以上正本係照原本作成。
不得上訴。
中　　華　　民　　國　　96　　年　　10　　月　　24　日
                    　　　　　　    書記官　劉彩華
